Inventaris van het Archief van de Weeskamer en Commissie van Liquidatie der Zaken van de Voormalige Weeskamer
Stadsarchief Amsterdam
Archief van de Weeskamer en Commissie van Liquidatie der Zaken van de Voormalige Weeskamer
1309 - 1859
5073
Stadsarchief Amsterdam
Weeskamer en Commissie van Liquidatie der zaken van de voormalige weeskamer
De Weeskamer Teneinde de onderzoeken enige informatie te verschaffen over de werkzaamheden van een weeskamer, volgt hier eerst een kort algemeen overzicht van de taken en bevoegdheden van deze instelling. Daarna komen aan de orde de voor een inventaris gebruikelijke hoofdstukken over de geschiedenis van de archiefvormende instantie, het archief alsmede de verantwoording van de inventarisatie. Er dient onderscheid gemaakt te worden tussen een weeskamer en een weeshuis; het zijn twee geheel verschillende instellingen. Weeshuizen werden gesticht om er kinderen te huisvesten waarvan de ouders waren overleden en de verwanten niet in staat bleken zich met de verdere opvoeding te belasten. Weeskamers werden opgericht om het beheer van de goederen van de wezen op verantwoorde wijzen te waarborgen. Niet zelden kwam het immers voor dat de kinderen door degenen aan wie ze waren toevertrouwd verwaarloosd en van hun goederen beroofd werden. Toezicht op de voogdij van overheidswege was dus dri ngend geboden. Weeskamers waren gevestigd in Holland en Zeeland en in diverse Utrechtse, Gelderse en Brabantse plaatsen. Ook de stad Groningen kende een weeskamer. In kleinere ambachten waren de schout en schepenen met deze taak belast. Akten die hierop betrekking hebben vindt men gewoonlijk in hun registers tussen de andere schepenakten. In de late middeleeuwen is de ontwikkeling waar te nemen dat, als gevolg van de groei van de steden, de raden of burgemeesteren, die van oudsher de oppervoogden van weduwen en wezen waren (1), steeds meer bevoegdheden kregen en daardoor steeds minder bij machte waren om aan al hun daaruit voortvloeiende verplichtingen te voldoen. Overstelpt met werkzaamheden, zagen zij zich genoodzaakt verscheidene van hun taken te delegeren aan speciaal daartoe in het leven geroepen bestuurslichamen. Dit geschiedde onder meer met de zorg voor de persoon en de goederen van de minderjarige wezen. Ook in Amsterdam werd deze overheidstaak opgedragen aan een afzo nderlijk orgaan: het college van weesmeesteren. Men gebruikt vaak de benaming weeskamer, aangezien deze bestuurderen een kamer in het stadhuis op de Dam toegewezen was. Voordat de bemoeienissen van de weesmeesters inzake de nalatenschap een aanvang konden nemen, dienden er een aantal handelingen verricht te worden (2). In de allereerste plaats moesten de doodgravers (dit waren stedelijke funktionarissen), de weeskamer ervan verwittigen welke van de begraven personen minderjarige kinderen nalieten. Hiervan werd aantekening gehouden in zgn. 'doodboeken' of begraafregisters van de weeskamer, zodat degene die de boedel onder zich had, ter weeskamer ontboden kon worden. Door de bode opgeroepen, kon de betrokkene verklaren dat de overledene niets aan de wees had nagelaten; dat hij de bemoeienis van de weeskamer had uitgesloten, 'de weeskamer had gesecludeerd' volgens de toen gangbare terminologie; of hij kon, in tegenwoordigheid van de naaste verwanten van de gestorvene, rekening en verantwoording afleggen van wat de wees toekwam. Dit noemde men 'aan de wees zijn goed bewijzen'. Was de voogdij niet bij testament geregeld, dan voorzagen de weesmeesters daarin. In eerste instantie kwam de vader hiervoor in aanmerking, was deze niet beschikbaar, dan de naaste verwanten. Bij ontstentenis van familieleden we rden 'goede lieden', gewoonlijk suppoosten genoemd, met de voogdij en het boedelbeheer belast, zij waren boedeladministrateurs van professie. De namen van wettelijke vertegenwoordigers van de minderjarigen werden, te zamen met die van hun pupillen, in voogdijregisters opgenomen, zodat de weesmeesters te allen tijde het overzicht behielden over de opgedragen voogdij. Wanneer de weeskamer de supervisie had op de voogdijvoering en het boedelbeheer door particulieren en suppoosten, dan volgde inschrijving van de bezittingen in het inbrengregister. In de regel dienden zes weken na het overlijden alle noodzakelijke formaliteiten vervuld te zijn, op straffe van een boette, opgelegd aan verwanten, die zich onttrokken aan hun verplichtingen jegens de wezen. De bemoeienissen van de weeskamer namen gewoonlijk een einde als het weeskind meerderjarig werd, hetgeen geschiedde bij het bereiken van de 25-jarige leeftijd, door huwelijk, of door verlening van de akte van 'venia aetatis' (meerderj arigheid) door de Staten van Holland. Ofschoon tot nu toe uitsluitend gesproken is van wezen - zij die vader of moeder dan wel beide ouders hadden verloren - is het onjuist te veronderstellen, dat alleen deze categorie 'der weeskamer subject' was. Het toezicht van de weeskamer strekte zich ook uit tot andere 'personae miserabiles', zoals geestelijk onvolwaardigen en andere onder curatele gestelde personen, tot welke laatste groep verkwisters behoorden. Zij konden op verzoek van hun bloedverwanten en met goedvinden van de burgemeesters, qualitate qua immers de opperste voogden, onder de hoede van de weesmeesters gesteld worden. Allen, die bij de weeskamer geregistreerd stonden, was de vrije beschikking over hun goederen ontzegd; om deze te vervreemden, of te bezwaren was toestemming vereist van de weesmeesters, die daartoe in overleg traden met de voogden en bloedverwanten. Oprichting, ontwikkeling en verval De precieze stichtingsdatum van de Amsterdamse weeskamer is niet bekend. Scheltema (3) stelt dat de oprichting op het jaar 1468 terug voeren valt, eenvoudigweg, omdat uit dat jaar het oudste weesboek stamt. Ter Gouw (4) is evenals De Roever (5) van mening dat deze gebeurtenis in ieder geval voor 30 maart 1466 moet hebben plaatsgevonden. Deze datum houdt verband met de oudst gedagtekende weeskamerkeur. Hieruit blijkt immers dat er al een redelijk ontwikkeld bestuurslichaam bestond; het was in het bezit van een weesboek en het had twee funktionarissen in dienst: een klerk en een bode. Breen (6) maakt als enige gewag van een andere vijftiende eeuwse ordonnantie van de weeskamer, die tot 1563 van kracht zou blijven, en waarvan hij meent dat deze mogelijk omstreeks of na 1475 moet zijn uitgevaardigd. Ofschoon deze onderzoekers gepoogd hebben door het aandragen van allerlei dateringselementen enige helderheid te verschaffen omtrent de stichtingsdat um van de weeskamer, kan slechts vastgesteld worden dat deze niet met zekerheid te bepalen valt. De door Breen genoemde keur bevat de meest uitgebreide regelgeving om de belangen van de wezen zo goed mogelijk te waarborgen. Herhaaldelijk bleek het echter nodig om door middel van afzonderlijke keuren, deels aanvullende, deels aanscherpende bepalingen te maken (7). Maar zoals gezegd, wordt het in 1563 door schout, schepenen en de burgemeesters wederom dienstig geoordeeld een nieuwe ordonnantie, uitvoeriger dan voorheen, uit te vaardigen (8). Noodzakelijk geacht vanwege niet nader aangeduide 'abuysen en gebreken, vallende op de Weeskamer dezer Stede', poogde deze keur, doeltreffender dan eertijds, de financiële aangelegenheden van de wezen, en alles wat daarmede samenhing, te regelen. Uit de ordonnantie (9) blijkt dat de weesmeesters nu bevoegd waren om geschillen, die uit de voogdij en het boedelbeheer voortvloeiden, te behandelen, hetgeen aanvankelijk ten overstaan van schout, sch epenen en de raden geschiedde. De zaken werden mondeling afgedaan beroep op de schepenbank aangetekend worden. In 1592 werd krachtens een resolutie van de Staten van Holland en West-Friesland, welke in 1656 bevestigd werd (10), de rechtskracht van akten, voor de weesmeesters gepasseerd, gelijkgesteld aan die van de schepenakten. Al haar inspanningen ten spijt had de weeskamer omstreeks het midden van 17e eeuw het hoogtepunt van haar bloei reeds overschreden (11). Tot verklaring van deze ontwikkeling hebben juristen verschillende argumenten aangevoerd. Zo zou de oorzaak gezocht moeten worden in de gevallen van fraude, die in de 18e en het begin van 19e eeuw ter weeskamer gepleegd werden. Deze uitleg mist echter overtuiging, aangezien de eerste belangrijke verduistering in 1732 plaatsvond, terwijl de neergang van de weeskamer al ruimschoots daarvoor, in de tweede helft van de 17e eeuw had ingezet. Ook werd betoogd dat de aanzienlijke families ongaarne inzicht wilde verschaffen in hun vermogenspositie. Voorts zou ook de nogal eigenmachtige wijze waarop de weesmeesters geschillen betreffende de voogdij plachten op te lossen een bron van ergernis zijn voor de gegoede burgerij. Volgens De Roever zou de belangrijkste reden voor de toenemende impopulariteit van de weesmeesters gezocht moeten worden in het feit dat deze zich tot taak hadden gesteld de hun toevertrouwde gelden risicoloos uit te zetten. De bloedverwanten wensten echter hun vermogen speculatiever te beleggen, waarbij uiteraard niet in alle gevallen de zekerheid van het geld gewaarborgd kon worden. Bereid dit risico te aanvaarden, gingen zij er toe over in hun testament een clausule op te nemen, waarbij - er is al eerder aan gerefereerd (12) - de weeskamer van elke inmenging werd uitgesloten. Welke de precieze oorzaken van het verval van de weeskamer ook mogen zijn, zeker is dat zij steeds minder boedels te beheren k reeg. Haar bestaansgrond werd hierdoor steeds meer ondermijnd, totdat ze in 1811 opgeheven werd, waarbij een rol speelde dat de Franse wetgeving een instelling als de weeskamer niet kende (13). De werkzaamheden werden overgenomen door een stedelijke commissie van liquidatie van weeskamerzaken (1811-1852), die de lopende zaken afhandelde, waarna een landelijke commissie van liquidatie op haar beurt de boedelgelden en bescheiden overgedragen kreeg. Bestuur en personeel Het bestuur van de weeskamer werd gevormd door het college van de weesmeesters. Als primaire vereisten om het ambt van weesmeester te mogen vervullen golden het 7-jarig poorterschap en een minimumleeftijd van 40 jaar (14). Voorts diende men onbesproken van gedrag en de gereformeerde religie toegedaan te zijn (15). Elk jaar, omstreeks Lichtmis (in werkelijkheid 16 of 18 januari, later 4 februari) moesten de burgemeesters de leden van de weeskamer kiezen en door middel van een eed in hun ambt bevestigen. Dikwijls we rden de weesmeesters gekozen uit de kringen van de oud-burgemeesters en oud-schepenen. Hun ambt was er een van aanzien; in rang volgden zij op de schepenen en de thesauriers. Politiek was het weesmeesterschap echter van weinig betekenis. Benoemd werden vaak personen, die oppositie voerden tegen de op dat moment aan het bewind zijnde regeringsfactie. Deze buiten spel gezette magistraten vonden, in afwachting van betere tijden, een veilig onderkomen in de weeskamer, die, kennelijk met het oog op hun gevorderde leeftijd en vaak langdurige bezetting van de posten, wel schertsend als het Oude Mannenhuis gekarakteriseerd werd (16). Getalsmatig was het weesmeestercollege in de loop der tijd aan forse uitbreiding onderhevig. In 1466 werden er twee (17), in 1563 drie of vier (18), en in 1625 definitief vier weesmeesters (19) benoemd. Later bleken er maar liefst acht personen (20) tegelijk in funktie te zijn, totdat dit aantal in 1760 op zes werd teruggebracht. Deze situatie werd gehandhaafd, ofschoon een resolutie van de oud-raad van 28 januari 1764 (21) bepaalde dat het getal van weesmeesters op vier zou moeten worden gefixeerd. Hun beloning was gering. Volgens de keur van 1466 konden zij met hun personeel recht doen gelden op 1/3 van alle boeten. In 1563 genoten zij de vrijheid om alle boeten te innen (22), maar in 1568 kwam aan deze voordelige situatie een eind en mochten zij slechts, evenals de schepenen, aanspraak maken op een presentiegeld van drie stuivers per dag (23). Aanvankelijk kwam hun de helft van alle intitulatiegelden toe, d.w.z. de rechten die geheven werden op de inschrijving van bezittingen in het inbrengregister, de andere helft was bestemd voor weeskamerklerk (24). In 1507 moesten de weesmeesters hun deel aan de stad afstaan (25). Voorst genoten zij een uitkering, mantelgeld genaamd, ten bedrage van 26 gulden's jaars, dat later evenals het presentiegeld vastgesteld werd op 50 gulden (26
- STUKKEN VAN ALGEMENE AARD, 1
  - RESOLUTIËN, 1.1
    - 'Secreet Resolutieboek'. Register van keuren, reglementen,instrukties, verzoekschriften, resolutiën. Met inhoudsopgaven., 1530 - 1756; 1; 1 band
      Niet raadpleegbaar
    - Inhoudsopgaven van nr. 1. 18e eeuw., 2; 1 omslag
    - 'Secreet Resolutieboek'. Resolutiën van de weesmeesters, na1812 van de commissarissen belast met liquidatie van weeskamerzaken. Met inhoudsopgave., 1757 - 1852; 3-9; 7 delen
      - 1757-1795 november., 3
      - 1795 juli-1806 augustus., 4
      - 1806 september-1813., 5
      - 1827-1833., 6
      - 1834-1837., 7
      - 1838-1849. Zonder inhoudsopgave., 8
      - 1850-1852. Zonder inhoudsopgave., 9
    - Inhoudsopgave van inv.nr. 3. 18e eeuw., 10; 1 katern
    - Notities betreffende te verrichten en verrichte werkzaamheden naar aanleiding van ingekomen stukken van de weesmeesterste Batavia., 1732 - 1758; 11; 1 omslag
  - INGEKOMEN STUKKEN, 1.2
    - Particulieren en instellingen binnen de Republiek, 1.2.1
      - Ingekomen stukken van instellingen en personen in Nederland., 1542 - 1811; 14-15; 2 pakken
        - 1542-1797., 14
        - 1798-1811., 15
    - Weesmeesters in het gebied van de V.O.C., 1.2.2
      - Ambon, 1.2.2.1
        - Originelen, 1678 - 1757; 16
        - Afschriften., 1734 - 1757; 17; 1 omslag
      - Banda, 1.2.2.2
        - Originelen en afschriften, 1740 - 1776; 18; 1 pak
      - Batavia, 1.2.2.3
        - Originelen, 1633 - 1852; 19-143; 125 pakken
          - 1633 - 1668, 19
          - 1669 - 1680, 20
          - 1681 - 29 Feb 1684, 21
          - 1 Nov 1684 - 1685, 22
          - 1686 - 28 Feb 1687, 23
          - 1 Dec 1687 - 31 Mrt 1688, 24
          - 1 Dec 1688 - 31 Mrt 1689, 25
          - 1 Dec 1689 - 1690, 26
          - 1691 - 31 Jan 1692, 27
          - 1 Mrt 1692 - 31 Mrt 1693, 28
          - 1693 december-1694 februari., 29
          - 1694 november-1696., 30
          - 1697., 31
          - 1698., 32
          - 1699-1701 februari., 33
          - 1701 november., 34
          - 1702., 35
          - 1703., 36
          - 1704 januari-februari., 37
          - 1704 november-1705 januari., 38
          - 1705 maart-1706 maart., 39
          - 1706 november-1707 februari., 40
          - 1707 november-1708., 41
          - 1709., 42
          - 1710-1712 februari., 43
          - 1712 november-1713 januari., 44
          - 1713 november-1714 februari., 45
          - 1714 november., 46
          - 1715., 47
          - 1716., 48
          - 1717., 49
          - 1718-1720 maart., 50
          - 1720 november-1721 januari., 51
          - 1721 november-1722., 52
          - 1723 januari-november., 53
          - 1723 december-1725., 54
          - 1726., 55
          - 1727., 56
          - 1728., 57
          - 1729., 58
          - 1730., 59
          - 1731 januari-maart., 60
          - 1731 november-1732 februari., 61
          - 1732 november-december., 62
          - 1733., 63
          - 1734., 64
          - 1735-1736., 65
          - 1737-1738 maart., 66
          - 1738 november., 67
          - 1739-1740., 68
          - 1741-1742., 69
          - 1743 januari-maart., 70
          - 1743 oktober., 71
          - 1744-1745., 72
          - 1746., 73
          - 1747., 74
          - 1748. Met bijlagen 1-46., 75
          - 1748. Met bijlagen 47-82., 76
          - 1749-1750 februari., 77
          - 1750 december-1751., 78
          - 1752., 79
          - 1753-1754., 80
          - 1755-1756., 81
          - 1757., 82
          - 1758-1759 april., 83
          - 1759 december. Met bijlagen 1-55., 84
          - 1759. Met bijlagen 56-78., 85
          - 1760-1761 april., 86
          - 1761 december. Met bijlagen 1-39., 87
          - 1761 december. Met bijlagen 40-75., 88
          - 1762., 89
          - 1763., 90
          - 1764-1766 april., 91
          - 1766 oktober. Met bijlagen 1-17., 92
          - 1766 oktober. Met bijlagen 18-44., 93
          - 1766 december. Met bijlagen A-D4., 94
          - 1761 december. Met bijlagen D5-F10., 95
          - 1761 december. Met bijlagen G1-S., 96
          - 1767-1768 april., 97
          - 1768 oktober. Met bijlagen 1-2K., 98
          - 1768 oktober. Met bijlagen 2L-21D., 99
          - 1769 januari, oktober. Met bijlagen 1-21C., 100
          - 1769 Met bijlagen 21D-23A., 101
          - 1769 Met bijlagen 24C-30., 102
          - 1770., 103
          - 1771 januari, 1771 oktober. Met bijlagen 1-26C., 104
          - 1771 oktober. Met bijlagen 26D-39B en 1773., 105
          - 1774 januari. Met bijlagen 1A-10T., 106
          - 1774 januari. Met bijlagen 11A-15T., 107
          - 1774 januari. Met bijlagen 16A-34E., 108
          - 1774 december. Met bijlagen 1-24N., 109
          - 1774 december. Met bijlagen 25-27Y., 110
          - 1774 december. Met bijlagen 28A-63., 111
          - 1775 mei-oktober. Met bijlagen 1-24B., 112
          - 1775 mei-oktober. Met bijlagen 25A-32B., 113
          - 1776-1777 januari., 114
          - 1777 oktober., 115
          - 1778 februari-oktober., 116
          - 1778 november. Met bijlagen 1-5H., 117
          - 1778 november. Met bijlagen 6A-22., 118
          - 1779 januari-oktober. Met bijlagen 1-18G., 119
          - 1779 januari-oktober. Met bijlagen 19A-39., 120
          - 1780., 121
          - 1781-1782., 122
          - 1783 januari., 123
          - 1783 augustus., 124
          - 1783 november., 125
          - 1784., 126
          - 1785. Met bijlagen 1-11E., 127
          - 1785. Met bijlagen 11F-12., 128
          - 1785. Met bijlagen 13A-19D., 129
          - 1785. Met bijlagen 20A-34., 130
          - 1786-1787 januari., 131
          - 1787 november-1788., 132
          - 1789. Met bijlagen 1-21I., 133
          - 1789. Met bijlagen 22A-40A., 134
          - 1790-1791juni., 135
          - 1791 november., 136
          - 1792., 137
          - 1793 maart, en 1793 november. Met bijlagen 1-40C., 138
          - 1793 november, met bijlagen 41A-56A en 1794., 139
          - 1795-1811., 140
          - 1815-1827., 141
          - 1828-1835 juli 10., 142
          - 1835 juli 31-1852., 143
        - Afschriften., 1685 - 1850; 144-181; 38 pakken
          - 1685-1689., 144
          - 1690-1693., 145
          - 1694-1696., 146
          - 1697-1699., 147
          - 1700-1701., 148
          - 1702-1703., 149
          - 1704-1708., 150
          - 1709-1712., 151
          - 1713-1714., 152
          - 1715-1720., 153
          - 1726-1736., 154
          - 1737-1742., 155
          - 1743., 156
          - 1744-1747., 157
          - 1748-1753., 158
          - 1754-1756., 159
          - 1757-1763 april., 160
          - 1763 augustus-1766., 161
          - 1767-1770 januari., 162
          - 1770 oktober-1773., 163
          - 1774-1775 mei., 164
          - 1775 oktober-1776., 165
          - 1777-1778 oktober., 166
          - 1778 november-1779., 167
          - 1780-1782., 168
          - 1783 januari-augustus., 169
          - 1783 november-1784., 170
          - 1785. Met bijlagen 1-12E., 171
          - 1785. Met bijlagen 12F-13K., 172
          - 1785. Met bijlagen 13M-33., 173
          - 1786-1788., 174
          - 1789. Met bijlagen 1-201., 175
          - 1789. Met bijlagen 21A-37., 176
          - 1790-1791., 177
          - 1793-1808. Met bijlagen 1-23., 178
          - 1793-1808. Met bijlagen 24-29, en 1796 - 1808., 179
          - 1816-1830., 180
          - 1831-1850., 181
      - Cochin (India), 1.2.2.4
        - Originelen, 1685 - 1790; 182; 1 pak
        - Afschriften, 1687 - 1790; 183; 1 omslag
      - Colombo, 1.2.2.5
        - Originelen, 1675 - 1804; 184-186; 3 pakken
          - 1675 - 1710, 184
          - 1711 - 1719, 185
          - 1720 - 1804, 186
        - Afschriften, 1684 - 1804; 187; 1 pak
      - Coromandel, 1.2.2.6
        - Originelen, 1699 - 1792; 188; 1 pak
        - Afschriften, 1699 - 1787; 189; 1 omslag
      - Galle (Sri Lanka), 1.2.2.7
        - Originelen, 1682 - 1791; 190; 1 pak
        - Afschriften., 1688 - 1785; 191; 1 pak
      - Hugli (India), 1.2.2.8
        - Originelen en afschriften, 1787; 192; 1 omslag
      - Jaffanapatnam, 1.2.2.9
        - Originelen, 1683 - 1766; 193; 1 pak
        - Afschriften., 1693 - 1726; 194; 1 omslag
      - Kaap de Goede Hoop, 1.2.2.10
        - Originelen, 1681 - 1798; 195-196; 2 pakken
          - 1681 - 1793, 195
          - 1741 - 1798, 196
        - Afschriften., 1681 - 1796; 197; 1 pak
      - Malakka, 1.2.2.11
        - Originelen, 1686 - 1743; 198; 1 omslag
        - Afschriften, 1708 - 1725; 199; 1 omslag
      - Negapatnam, 1.2.2.12
        - Originelen en afschriften, 1683 - 1700; 200; 1 omslag
      - Palliacatta (Pulikat, India), 1.2.2.13
        - Originelen, 1648 - 1688; 201; 1 pak
        - Afschriften, 1686; 202; 1 omslag
      - Semarang, 1.2.2.14
        - Originelen, 1771 - 1837; 203-204; 2 pakken
          - 1772-1821., 203
          - 1822-1837., 204
        - Afschriften, 1787 - 1836; 205; 1 pak
      - Taiwan, 1.2.2.15
        - Originelen en afschriften, 1654 - 1659; 206; 1 omslag
    - Particulieren binnen het gebied van de V.O.C. en W.I.C., 1.2.3
      - Batavia, 1688 - 1804; 207-208; 2 pakken
        - 1688 - 1804, 207
        - 1734 - 1804, 208
      - Elders, namelijk Ambon (1716-1749), Banda (1731-1763), Cochin (1697-1764), Colombo (1695- 1789), Galle (1687-1721), Hugli (1698-1721), Jaffanapatnam (1698-1700), Kaap de Goede Hoop (1744-1770), Makassar (1698-1702), Malakka (1738-1739), Negapatnam (1721), Suratte (1722-1723), Ternate (1692) en Trincomalee (Sri Lanka, 1730-1747)., 1687 - 1789; 209; 1 pak
      - Stukken afkomstig uit de administratie van de Wees- en Onbeheerde Boedelkamer van St. George d'Elmina met betrekking tot boedels van overleden ambtenaren en militairen., 1806 - 1807; 210A; 1 omslag
      - Stukken met betrekking tot Suriname., 1726 - 1790; 210B1 - 210B2; 1 omslag en 2 stukken
        - Notariële aktes, memories, notities en correspondentie betreffende de erfenis van de in 1764 in Suriname overleden Duitser Johan Hendrik Schaap (Schäfer)., 1764 - 1790; 210B1; 1 omslag
        - Twee brieven van Jean Dupeyrou en F. Lespinasse, resp. Jean Dupeyrou en Samuel Pichot te Suriname aan weesmeesters van de stad Amsterdam betreffende de afwikkeling van de boedel Johannes van Dijk en Catharina de Haas., 1726 - 1752; 210B2; 2 stukken
      - Brief van D.V. Wildhagen gehuwd met Maria Vlak te St. Thomas aan de weeskamer van Amsterdam over de nalatenschap Vlak., 1762; 210C; 1 stuk
  - UITGEGANE STUKKEN, 1.3
    - Kopieboeken. 9 katernen en1594-1852., 211-238; 19 delen
      - 1594-1604., 211; 1 katern
      - 1605-1611 december., 212; 1 katern
      - 1611 november-1616 september 8., 213; 1 katern
      - 1616 september 15-1620 augustus 19., 214; 1 katern
      - 1620 augustus 19-1623., 215; 1 katern
      - 1624-1632 maart., 216; 1 katern
      - 1632 mei-1638 juni., 217; 1 katern
      - 1638 november-1646 september., 218; 1 katern
      - 1646 oktober-1652 juni., 219; 1 katern
      - 1652 augustus-1679 februari.., 220
      - 1679 maart-1686., 221
      - 1687-1698 april 22., 222
      - 1698 april 25-1708., 223
      - 1709-1725., 224
      - 1726-1747. Met alfabetische index op geografische namen., 225
      - 1748-1778 juli., 226
      - 1778 oktober-1813 augustus 12., 227
      - 1813 augustus 27-1815 oktober 20., 228
      - 1815 oktober 31-1820 juni., 229
      - 1820 juli-1824 februari 5., 230
      - 1824 februari 26-1826 november 2., 231
      - 1826 november 8-1828., 232
      - 1829-1831 november 11., 233
      - 1831 november 18-1834 oktober 21., 234